臺灣臺中地方法院行政訴訟判決
111年度交字第147號
原      告  何純純  
被      告  臺中市交通事件裁決處
                      設臺中市○○區○○○路00號
代  表  人  黃士哲    住同上
訴訟代理人  黃曉妍律師
上列當事人間交通裁決事件，原告不服被告民國111年4月21日中
市裁字第68-GV0000000號裁決書，提起行政訴訟，本院判決如下
：
    主  文
原告之訴駁回。
訴訟費用新臺幣參佰元由原告負擔。
    事實及理由
一、程序事項：
　　按行政訴訟法第237條之7規定，交通裁決事件之裁判，得不
    經言詞辯論為之。本件屬交通裁決事件，依兩造所述各節及
    卷內資料其事證已臻明確，本院認無經言詞辯論之必要，爰
    不經言詞辯論而為判決。
二、事實概要：
　　原告駕駛號牌BHD-7299號自用小客車(下稱系爭車輛)，於民
    國111年1月20日18時26分許，行經臺中市北區五權路與三民
    路口，因「汽車駕駛人駕駛肇事無人受傷或死亡而未依規定
    處置逃逸」之違規行為，經臺中市政府警察局第二分局（下
    稱舉發機關）員警認定該車輛違反道路交通管理處罰條例第
    62條第1項後段之規定，逕行對車主掣開第GV0000000號舉發
    違反道路交通管理事件通知單，被告續於111年4月21日以中
    市裁字第68-GV0000000號裁決書（下稱原處分），依道路交
    通管理處罰條例第62條第1項及「違反道路交通管理事件統
    一裁罰基準表」之規定，按期限內到案之基準，裁處原告第
    1階段罰鍰新臺幣（下同）3,000元，吊扣駕駛執照1個月，
    並應參加道路交通安全講習。
三、原告主張略以：
　　原告行經三民路三段交會之五權路、崇德路一段、錦南街等
    路口時，原告感受系爭車輛有些許極輕微搖晃，故駛離上開
    路口後，為求謹慎，即於是日晚6時22分靠右暫停路邊。原
    告下車環視車身，未見任何異狀，查看周邊路口，亦未見有
    任何可能發生交通事故之人或車輛。是原告主觀上無有可能
    發生交通事故之認識，且自一般理性並具正常判斷能力之駕
    駛人言，亦難期待有此認識。執是，原告遂駕駛系爭車輛離
    開現場，原告既未認識交通事故之發生，且就該「未認識」
    乙節，原告無故意亦無過失，進而原告事後駕車離去，自亦
    與「逃逸」有間等語。並聲明：原處分撤銷。
四、被告答辯略以：
    系爭車輛當日因變換車道不當擦撞系爭車輛車體，導致雙方
    車輛互有車損；且擦撞導致雙方車體搖晃且發聲碰撞聲響，
    原告於警詢時坦承知悉兩車發生碰撞，並於交通事故後暫停
    路旁查看車損。原告確實知曉本件交通事故，然卻對所發生
    之肇事結果為何並不在乎，是否有人員之死傷亦不在意，仍
    未依規定逕自駕車駛離現場，原告縱無「直接故意」，亦有
    「未必故意」等語。並聲明：原告之訴駁回。
五、本院之判斷：
(一)按「汽車駕駛人駕駛汽車肇事，無人受傷或死亡而未依規定
    處置者，處新臺幣1千元以上3千元以下罰鍰；逃逸者，並吊
    扣其駕駛執照1個月至3個月。」、「汽車駕駛人，有下列情
    形之一者，應接受道路交通安全講習：一、違規肇事受吊扣
    駕駛執照處分。」道路交通管理處罰條例第62條第1項及第2
    4條第1項第1款分別定有明文。因此，如駕駛人對於其駕車
    發生交通事故之事實已有認識，進而決意擅自駛離現場，自
    符合道路交通管理處罰條例第62條第1項規定，應予處罰。
    又依違反道路交通管理事件統一裁罰基準表之規定，汽車駕
    駛人駕駛汽車肇事，無人受傷或死亡而未依規定處置逃逸，
    於應到案期限內繳納或到案聽候裁決者，統一裁罰基準為3,
    000元，吊扣駕駛執照1個月。
(二)經查，本院勘驗調查舉發機關提供之採證光碟，製成勘驗筆
    錄附卷為證（見本院卷第111頁），勘驗結果為：㈠影像名稱
    ：「1分17秒碰撞-後方行車」：車輛行車紀錄器影像畫面時
    間0000-00-00 00：23：46時，畫面顯示，號牌BHD-7299號
    白色小客車(下稱系爭車輛)位於臺中市北區五權路口機車待
    轉區，沿五權路往三民路三段行駛，位於五權路口內側車道
    之一台紅色自小客車(下稱該車)顯示右方向燈右轉變換車道
    。18：23：47時，該車右前車頭擦撞系爭車輛左後車輪，系
    爭車輛因此晃動，撞擊後，該車剎車不動，系爭車輛剎車、
    顯示右方向燈並逐漸向右靠行，最終停於三民路三段口檳榔
    攤前。㈡影像名稱：「6秒碰撞」：影像畫面時間2022/01/20
     18：25：33時至18：25：39時，該車向右靠行，後方車輛
    鳴喇叭，該車持續向右靠行，隨後擦撞直行之系爭車輛，並
    發出物體碰撞聲，18：25：40時至18：26：06時，該車剎車
    不動，系爭車輛剎車、顯示右方向燈並逐漸向右靠行，最終
    停於三民路三段口檳榔攤前。㈢影像名稱：「182355離開000
    0-00-00_00-00-00-E_三民路與五權路口全景」：影像畫面
    時間2022/01/2018：22：03時至18：23：55時，系爭車輛自
    畫面右方出現，並於三民路三段口檳榔攤前暫停，系爭車輛
    駕駛下車檢查車體，隨後即駕車離開現場。
(三)依上開勘驗結果可知，系爭車輛於上開時、地，擦撞到當時
    沿五權路往三民路三段方向行駛之該車，造成該車右前車頭
    有明顯刮痕，而事故發生後，原告雖有於路邊停靠，然並未
    通知警察機關或對造車輛車主到場處理，即駛離現場之事實
    ，應可認定。雖原告主張僅感受系爭車輛有些許極輕微搖晃
    ，下車環視車身，未見任何異狀，主觀上無有可能發生交通
    事故之認識云云；惟觀諸卷附道路交通事故照片黏貼紀錄表
    （見本院卷第93-99頁）並比對A3類交通事故調查紀錄表（
    見本院卷第77、79頁）可知，該車向右擦撞到系爭車輛時，
    系爭車輛有因此產生晃動以及碰撞聲，且兩車發生擦撞後，
    該車右前車頭出現明顯黑色擦痕、車漆掉落、板金些微凹陷
    ，核與系爭車輛車身左後輪胎位置出現之刮痕相符，足證輛
    車確有相撞之事實；再依勘驗畫面所示，系爭車輛遭該車撞
    擊後，立即停靠路邊下車查看車損，且原告於A3類交通事故
    調查紀錄表中亦自承其知悉該車在內側突然向右切，與系爭
    車輛左側車身發生碰撞等情，顯見原告當時對於系爭車輛發
    生交通事故之事實，主觀上非無認識。原告主張其無有可能
    發生交通事故之認識，應非可採。
(四)復依前揭規定及說明，在無人傷亡且車輛尚能行駛之狀態下
    ，不論責任之歸屬為何，亦不論車損嚴重與否，原告原應通
    知警察機關並留置現場，靜待警察到場查驗人別及採證處理
    ，以保存肇事現場相關證據，俾日後釐清肇事責任歸屬，惟
    原告竟未依上開規定處置逕自決意認為系爭車輛無損壞，即
    駕車離去現場，縱非出於故意，亦有可歸責之過失事由，自
    已構成道路交通管理處罰條例第62條第1項後段規定之處罰
    要件。原告徒陳稱無故意亦無過失，故而駕車離去云云，尚
    難認可採。原處分據以裁罰，應無違誤。
六、綜上所述，原告違規事證明確，被告依法所為原處分並無違
    誤，原告訴請撤銷，為無理由，應予駁回。
七、本件第一審裁判費為300元，應由原告負擔，爰確定第一審
    訴訟費用額如主文第2項所示。
據上論結，本件原告之訴為無理由，依行政訴訟法第237條之7、
第98條第1項前段、第237條之8第1項，判決如主文。
中　　華　　民　　國　 111　　年　　11　　月　　15　　日
　　　　　　　　　行政訴訟庭　法　官   吳俊螢
上為正本係照原本作成。
如不服本判決，應於送達後20日內，向本院提出上訴狀，其未表
明上訴理由者，應於提出上訴後20日內向本院補提理由書（均須
按他造人數附繕本）。上訴理由應表明關於原判決所違背之法令
及其具體內容，或依訴訟資料可認為原判決有違背法令之具體事
實。
中　　華　　民　　國　　111 　年　　11　　月　　15　　日
                               書記官  王素珍